【裁判字號】    99,訴,1429
【裁判日期】    990630
【裁判案由】    偽證
【裁判全文】
臺灣臺中地方法院刑事判決              99年度訴字第1429號
公  訴  人  臺灣臺中地方法院檢察署檢察官
被      告  甲○○
上列被告因偽證案件，經檢察官提起公訴（99年度偵緝字第946
號），被告於準備程序中就被訴事實為有罪之陳述，經受命法官
聽取當事人之意見後，由本院合議庭裁定由受命法官獨任以簡式
審判程序審理，判決如下：
    主  文
甲○○犯偽證罪，累犯，處有期徒刑肆月。
    事  實
一、甲○○前因施用毒品案件，經本院以96年度訴字第598 號判
    決判處應執行有期徒刑11月（施用第一級毒品部分判處有期
    徒刑7 月，施用第二級毒品部分判處有期徒刑5 月）確定，
    嗣經本院以96年度聲減字第511 號裁定減刑後，定應執行刑
    為有期徒刑5 月又15日確定；又因違反槍砲彈藥刀械管制條
    例案件，經本院以96年度訴字第1976號判決判處有期徒刑1
    年5 月，併科罰金新臺幣5 萬元確定。上揭罪刑經接續執行
    後，於民國97年9 月24日縮短刑期假釋出監，假釋期間交付
    保護管束，嗣於98年3 月23日（起訴書誤為「98年3 月27日
    」）保護管束期滿，未經撤銷假釋，其未執行之刑，視為已
    執行完畢，竟仍不知悔改。
二、甲○○於99年1 月20日上午7 時10分許，因涉嫌施用第一級
    毒品海洛因及第二級毒品甲基安非他命案件（經檢察官以99
    年度毒偵字第332 號提起公訴，由本院另以99年度訴字第70
    3 號審理中），為臺中縣警察局豐原分局警員逮捕，移送臺
    灣臺中地方法院檢察署檢察官偵查，經檢察官於同日下午4
    時35分許，在該署拘留室內訊問甲○○關於購買海洛因及甲
    基安非他命之上手及聯絡方式為何時，甲○○明知上開毒品
    來源並非「陳志揚」此人，其亦未曾持用行動電話門號0000
    000000號撥打行動電話門號0000000000號，向持用該門號之
    人聯絡購買海洛因及甲基安非他命，竟基於偽證之故意，於
    檢察官告知具結之義務及偽證之處罰後，以證人身份具結後
    ，對於案情有重要關係之事項，虛偽證述稱：係向「陳志揚
    」購買毒品，「陳志揚」使用的是門號0000000000號行動電
    話，伊於99年1 月19日夜間，以門號0000000000號行動電話
    ，撥打「陳志揚」使用之門號0000000000號，「陳志揚」接
    通後說等一下，嗣以未顯示號碼之門號回撥，聯絡相約後，
    於99年1 月19日夜間11時許，在臺中縣豐原市○○路78號旁
    ，以新臺幣（下同）5 千元之價格，販賣海洛因1 包及甲基
    安非他命2 包予伊；「陳志揚」復於99年1 月20日上午5 時
    50分許，在臺中縣豐原市○○路上，以5 千元之價格，販賣
    海洛因1 包及甲基安非他命3 包予伊等語，虛構「陳志揚」
    販賣海洛因、甲基安非他命予甲○○2 次之情節，足以影響
    檢察官偵查「陳志揚」販賣第一、二級毒品案件之正確性。
三、案經臺灣臺中地方法院檢察署檢察官自動檢舉偵查後起訴。
    理  由
一、按被告以外之人於審判外之言詞或書面陳述，除法律有規定
    者外，不得作為證據。前項規定，於法院以簡式審判程序或
    簡易判決處刑者，不適用之，刑事訴訟法第159 條定有明文
    。查本案被告甲○○因偽證案件，經檢察官提起公訴，被告
    於準備程序中就其所為犯行為有罪之陳述，經法官告知簡式
    審判程序之旨，並聽取公訴人、被告之意見後，合議庭裁定
    由受命法官獨任進行簡式審判程序，且無刑事訴訟法第159
    條第1項 規定之適用，合先敘明。
二、上揭犯罪事實，業據被告甲○○於99年4 月28日偵查中及本
    院審理中坦承不諱，並有臺灣臺中地方法院檢察署檢察官99
    年1 月20日99年度拘內2 字第70號案件訊問筆錄（起訴書證
    據並所犯法條欄第一段第三行誤載為「98年9 月4 日偵查筆
    錄」）及證人結文各1 份在卷可參，並有臺中縣警察局豐原
    分局委託檢驗尿液代號與真實姓名對照表、查獲現場照片、
    中部地區巡防局99年2 月4 日彰化機字第0990001591號函及
    所附之彰化查緝隊偵查報告及通聯調閱查詢單等資料各1 份
    附卷可稽。綜上卷證調查結果可知，被告前於99年4 月28日
    偵查中及本院審理中之任意性自白，核與事實相符，洵堪採
    信。是本案事證明確，被告犯行洵堪認定，應依法論科。
三、按刑法上之偽證罪，為形式犯，不以結果之發生為要件，證
    人於供前或供後具結而就案情有重要關係事項，故為虛偽陳
    述，其犯罪即成立，而該罪所謂於案情有重要關係之事項，
    則指該事項之有無，足以影響於裁判之結果者而言，至於其
    虛偽陳述，法院已否採為裁判或檢察官據為處分之基礎，或
    有無採為基礎之可能，皆於偽證罪之成立無影響（最高法院
    71年臺上字第8127號判例、84年度臺上字第3949號判決意旨
    參照）。查被告甲○○基於偽證之犯意，明知違反於己之記
    憶，於偵查中以證人身份向檢察官虛偽陳述其毒品來源為「
    陳志揚」，其係就於案情有重要關係事項，於供前具結，而
    為虛偽陳述，足生影響偵查及裁判之結果，係其所為，係犯
    刑法第168 條之偽證罪。又被告前曾受上揭事實欄一所載罪
    刑宣告及刑之執行完畢情形，有臺灣高等法院被告前案紀錄
    表在卷可考，其前受徒刑而執行完畢，5 年以內故意再犯本
    案有期徒刑以上之罪，為累犯，應依刑法第47條第1 項之規
    定，加重其刑。另刑法第172 條減輕其刑之規定，以虛偽陳
    述之人於所虛偽陳述之案件，裁判或懲戒處分確定前自白者
    為要件，查被告上開於99年1 月20日檢察官就關於「陳志揚
    」販賣毒品案件為訊問時，所證述之內容，與事實確有不符
    之情事，惟其於所虛偽陳述之案件於99年4 月28日偵查中，
    業已自白其犯行，顯係在所虛偽陳述之案件裁判確定前自白
    ，應依刑法第172 條之規定，減輕其刑，並依法先加重後減
    輕之。爰審酌被告犯罪動機、目的、手段，該偽證行為已妨
    礙司法機關事實認定及審判職務之適正執行，然審酌被告於
    犯罪後，業已坦承犯行，犯後態度良好等一切情狀，量處如
    主文所示之刑，以資懲儆。
四、末按，刑法及其特別法有關加重、減輕或免除其刑之規定，
    依其性質，可分為「總則」與「分則」二種。其屬「分則」
    性質者，係就其犯罪類型變更之個別犯罪行為予以加重或減
    免，使成立另一獨立之罪，其法定刑亦因此發生變更之效果
    ；其屬「總則」性質者，僅為處斷刑上之加重或減免，並未
    變更其犯罪類型，原有法定刑自不受影響。此關乎刑法第41
    條、刑事訴訟法第376 條第1 款等法律之適用，應加以辨明
    。刑法第172 條就犯偽證罪、誣告罪，於裁判或懲戒處分確
    定前自白者，應減輕或免除其刑之規定，雖列於刑法分則編
    ，且係就個別之特定犯罪行為而設，然其立法目的與自首規
    定雷同，係在藉此刑罰優惠，鼓勵行為人能及時悔悟，以期
    早日發現真實，節省訴訟勞費，避免審判權遭受不當之侵害
    ，此一規定既未變更其犯罪類型，自屬相當於「總則」之減
    免其刑規定，其原有法定刑並不因此而受影響。是犯刑法第
    168 條之偽證罪，其法定刑為7 年以下有期徒刑，縱行為人
    於所偽證之案件裁判確定前自白，經依同法第172 條規定減
    輕其刑，並宣告6 月以下有期徒刑者，仍無法依同法第41條
    規定諭知易科罰金之折算標準（最高法院95年度臺上字第49
    27號判決意旨參照）。是以被告雖已符合刑法第172 條減輕
    其刑之規定，然僅屬刑法總則之減輕，並不因而發生法定刑
    變動之效果，則該罪之最重本刑仍為有期徒刑7 年，而與刑
    法第41條第1 項規定限於最重本刑5 年以下有期徒刑之罪始
    得易科罰金之要件不符，故本院雖僅判處被告6 月以下有期
    徒刑，仍毋須併予諭知易科罰金折算標準，併此敘明。
據上論斷，應依刑事訴訟法第273 條之1第1項、第299條第1項前
段，刑法第168條、第172條、第47條第1項，判決如主文。
本案經檢察官張容姍到庭執行職務。
中    華    民    國    99    年    6     月    30    日
                  刑事第十八庭   法  官  胡芷瑜
以上正本證明與原本無異。
如不服本判決，應於收受送達後10日內向本院提出上訴書狀，並
應敘述具體理由；其未敘述上訴理由者，應於上訴期間屆滿後20
日內向本院補提理由書（均須按他造當事人之人數附繕本）「切
勿逕送上級法院」。
                                 書記官  沈慧玲
中    華    民    國    99    年    6     月    30    日
附錄論罪科刑法條：
中華民國刑法第168 條
於執行審判職務之公署審判時或於檢察官偵查時，證人、鑑定人
、通譯於案情有重要關係之事項，供前或供後具結，而為虛偽陳
述者，處7 年以下有期徒刑。

司法院資訊處製作；財團法人民間司法改革基金會備份。
